【裁判字號】    91,交訴,303
【裁判日期】    920324
【裁判案由】    過失致死
【裁判全文】
臺灣臺南地方法院刑事判決                        九十一年度交訴字第三三號
    公  訴  人  臺灣台南地方法院檢察署檢察官
    被      告  甲○○
右列被告因過失致死案件，經檢察官提起公訴（九十一年度偵字第一二０七三號），
本院判決如左：
    主  文
甲○○從事業務之人，因業務上之過失致人於死，處有期徒刑陸月，如易科罰金，以
參佰元折算壹日，緩刑參年。
    事  實
一、甲○○自民國九十年五月間起，受僱於新航線快遞有限公司擔任司機兼送貨員，
    平素以駕駛車牌號碼六Ｗ─二一０三號自用小貨車載運貨品至客戶處為業，為從
    事駕駛業務之人。其於九十一年十月二十九日上午十時十五分許，駕駛車牌號碼
    六Ｗ─二一０三號自用小貨車，沿臺南縣麻豆鎮○○里○○鄰○○道路（里內道
    路）由北往南方向行駛，途經該路與另一無名之產業道路（里內道路）之無號誌
    交岔路口時（即臺南縣麻豆鎮埤頭里十三鄰一一一之四號前），本應注意行車速
    度，依標誌或標線之規定，及行經無號誌之交岔路口時，應減速慢行，作隨時停
    車之準備，及汽車行駛時，駕駛人應注意車前狀況，並隨時採取必要之安全措施
    ，而依當時情形，客觀上又無不能注意之情事，其能注意竟疏未注意當地速限時
    速四十公里，未減速慢行，反以時速逾五十公里之速度超速行駛，未及注意前方
    岔路可能有車輛駛出之車前狀況，適有林貯騎駛車牌號碼ＭＱＦ─０七八號重型
    機車，沿另一無名產業道路由東向西駛至，其本亦應注意車輛行至無號誌交岔路
    口，支線道車應暫停讓幹線道車先行，未劃分幹、支線或同為幹線道或支線道者
    ，轉彎車應暫停讓直行車先行，如同為直行車或轉彎車者，左方車應暫停讓右方
    車先行，及汽車行駛時，駕駛人應注意車前狀況，並隨時採取必要之安全措施，
    而依當時情形，客觀上又無不能注意之情事，其能注意亦疏未注意，未留意其行
    向是支線道，右側幹線道岔路有車輛駛出之車前狀況，未暫停讓右方幹線道車輛
    先行，即逕自直行，欲穿越該岔路口，致甲○○見狀避煞不及，其自用小貨車車
    頭右側與機車之右側車身發生碰撞，林貯因之人車倒地，受有右胸腹撞挫傷併肋
    骨骨折、低血容積休克之傷害，經送醫急救後，仍於同日下午一時三十分許不治
    死亡。車禍事故發生後，甲○○託人以電話報案，並將林貯送醫急救，經臺南縣
    警察局麻豆分局復光派出所警員到場處理，在警員尚不知何人為肇事車輛之駕駛
    人前，甲○○主動表示其為駕駛人並自首犯行，接受裁判。
二、案經臺灣台南地方法院檢察署檢察官據報相驗屍體後自動檢舉偵查起訴。
    理  由
一、訊據被告甲○○對於右開時、地駕車發生車禍致被害人林貯死亡之事實均坦承不
    諱，復有道路交通事故調查報告表一紙、道路交通事故現場蒐證照片八幀在卷可
    資佐證，而死者林貯係因本件車禍死亡，亦分別經臺灣台南地方法院檢察署檢察
    官督同檢驗員相驗明確，並製有勘驗筆錄、驗斷書及相驗屍體證明書等附卷可憑
    。按汽車行駛時，駕駛人應注意車前狀況，並隨時採取必要之安全措施；行車速
    度，依標誌或標線之規定，汽車行經無號誌之交岔路口，應減速慢行，作隨時停
    車之準備；車輛行至無號誌之交岔路口，支線道車應暫停讓幹線道車先行，道路
    交通安全規則第九十四條第三項、第九十三條、第一百零二條第一項第二款分別
    定有明文。查被告係以駕駛為業，富有駕駛經驗之人，對於上開交通安全規則自
    知之甚稔，而被害人林貯既騎駛機車上路，對於上開交通規則亦應遵守，為其等
    應注意之事項，而肇事當時係日間自然光線、天候晴朗、柏油路面、路面乾燥、
    無缺陷、視距良好、無障礙物、無號誌交岔路口、南北向之產業道路是幹線道、
    東西向之產業道路是支線道、限速四十公里，有前開道路交通事故調查報告表存
    卷可考，足見依當時狀況被告及被害人客觀上並無不能注意之情狀，詎被告應注
    意且能注意竟疏未注意該處為無號誌交岔路口，岔路可能會有車輛駛出之車前狀
    況，未減速慢行仍以時速五十公里之速度超速行駛，適被害人林貯騎駛機車自另
    一無名產業道路由東向西行駛而至，其能注意亦疏未注意前方岔路口可能有車輛
    駛出之車前狀況，未暫停讓幹線道車先行，反而逕自直行，欲穿越該岔路口致發
    生互撞，被害人林貯並因之人車倒地受傷送醫不治死亡，被告及被害人林貯均有
    違前開規定之注意義務，其二人均顯有過失，本件經送臺灣省台南區車輛行車事
    故鑑定委員會鑑定結果亦同此認定，並鑑定被告為肇事次因，被害人林貯為肇事
    主因，有該委員會南鑑字第九一一六四二號鑑定意見書在卷可憑。又被害人林貯
    雖與有過失，然本件車禍既係被告之過失併合發生，被告之過失罪責仍不能因此
    即解免。又本件被害人林貯係因此次車禍不治死亡，是被告之過失駕駛行為，與
    被害人林貯之死亡結果間，具有相當因果關係，亦無疑義。從而，本件事證已甚
    明確，被告前揭犯行，堪以認定。
二、核被告甲○○所為，係犯刑法第二百七十六條第二項之業務過失致人於死罪。又
    其肇事後未被有偵查權之公務員或機關發覺其為犯嫌前，留在事故現場向到場處
    理之警員自承犯行，進而接受裁判，此業經被告供明在卷可按，並有臺南縣警察
    局麻豆分局九十一年十二月二十四日麻警刑字第０九一００一六四０五號函附現
    場處理警員蔡秋麟報告書一紙載明可考，被告行為合乎自首之要件，應依刑法第
    六十二條前段減輕其刑。爰審酌被告之品行、應負過失責任之程度即其為肇事次
    因、造成被害人死亡之結果及其犯後尚能坦認犯行，頗有悔意且已與死者家屬達
    成民事和解等一切情狀，量處如主文所示之刑，並諭知易科罰金之折算標準，以
    資懲儆。查被告前未曾受有期徒刑以上刑之宣告，有臺灣高等法院被告全國前案
    紀錄表附卷可稽，其因一時短於思慮致罹刑章，經此次偵審程序教訓，當知所警
    惕，諒無再犯之虞，本院復考量被告係自首犯罪，而其犯罪後已與死者家屬達成
    民事賠償，有台南縣麻鎮調解委員會調解筆錄一紙在卷可徵，本院因認前開對被
    告宣告之刑，以暫不執行為適當，爰併宣告緩刑三年，以啟自新。
據上論斷，應依刑事訴訟法第二百九十九條第一項前段，刑法第二百七十六條第二項
、第六十二條前段、第四十一條第一項前段、第七十四條第一款，罰金罰鍰提高標準
條例第一條前段、第二條，判決如主文。
中      華      民      國      九十二      年    三    月    二十四    日
                              臺灣臺南地方法院交通法庭
                                      法  官  洪  士  傑
右正本證明與原本無異
如不服本判決應於送達後十日內向本院提出上訴狀
                                      書記官  孫  鈴  堯
中      華      民      國      九十二      年    三    月    二十五    日
附錄法條：
中華民國刑法第二百七十六條第二項(業務過失致死罪)
從事業務之人，因業務上之過失犯前項之罪者，處五年以下有期徒刑或拘役，得併科
三千元以下罰金。


司法院資訊處製作；財團法人民間司法改革基金會備份。
